臺灣花蓮地方法院刑事判決　　　　　　　 95年度訴字第209號
公　訴　人　臺灣花蓮地方法院檢察署檢察官
被　　　告　甲○○
　　　　　　　　　　（現於臺灣花蓮監獄另案執行中）
上列被告因違反槍砲彈藥刀械管制條例等案件，經檢察官提起公
訴（94年度偵字第4484號），暨移送併案審理（臺灣花蓮地方法
院檢察署95年度偵字第6108、6123、6125、6228、96年度偵字第
154、597、598號；臺灣士林地方法院檢察署95年度偵字第 6386
號），被告於準備程序中就被訴及併案事實為有罪之陳述，經本
院合議庭裁定由受命法官獨任進行簡式審判程序，判決如下：
    主  文
甲○○以竊盜罪為常業，累犯，處有期徒刑貳年。扣案之如附表
二所示之物，均沒收。
    事  實
一、甲○○前於民國90年間犯違反毒品危害防制條例案件，經本
    院判處有期徒刑5月確定，於94年5月20日易科罰金執行畢。
二、詎甲○○竟不知悔改，復基於意圖為自己不法所有，並以犯
    竊盜罪為常業之犯意，獨自一人，或夥同綽號「阿華」之不
    詳姓名年籍之成年男子或陳安龍（所涉犯行，業經判決有罪
    ），各共同基於犯意聯絡，自94年7月20日某時起，至95年6
    月15日9時許止，於如附表一編號1至12號所示之時間、地點
    ，以如附表一編號 1至12號所示之犯罪方法，連續竊得如附
    表一編號 1至12號所示之被害人財物，共計13次（歷次竊盜
    之時間、地點、竊得財物、竊盜方式、分別或持如附表二所
    示之工具、被害人等詳如附表一編號 1至12號所示）。隨後
    並將所竊得部分財物，轉售予不知情者或東峰銀樓（附表一
    編號12號犯行部分）牟利，或留供個人花費使用，並恃以為
    生，以之為常業。嗣於94年11月11日晚間21時許，在台北縣
    三重集成路73巷6號「藏愛旅店」803室乙○○租屋房間內，
    及該旅店停車場內，甲○○所停放之車7F-5 677號自用小客
    車內，起出LA-4283號自用小客車車牌1面，及如附表二所示
    之作案工具1批，及如附表三所示之贓物1批。
三、案經內政部警政署刑事警察局移送臺灣板橋地方法院檢察署
    呈請臺灣高等法院檢察署令轉及花蓮縣警察局花蓮分局報請
    臺灣花蓮地方法院檢察署檢察官偵查起訴及併案審理。
    理  由
一、認定犯罪之證據及理由：
(一)、被告甲○○對其於前揭時間、地點竊取物品等事實，迭於警
    詢、偵訊中及本院審理中坦承不諱，並有如附表一所示之證
    據及如附表二及三所示之作案工具及贓物等物證在卷可佐。
(二)、按刑法上所謂常業犯，係指反覆以同種類之行為目的之社會
    活動職業性犯罪而言，亦即恃犯罪以維生，縱令同時兼操持
    其他職業，仍無礙其為常業犯罪，非謂常業犯必須別無其他
    正當職業始克構成（最高法院82年度臺上字第2071號判決意
    旨參照）。被告於本院審理即供稱：伊於94年至95年間因另
    案通緝，沒有工作，所偷竊的東西，有些拿去賣掉，那些東
    西賣的價格大約幾千元，實際多少錢，伊忘了，現金伊就拿
    去花掉等語，由此可見，被告因其因沒有工作，才去偷竊，
    且參酌被告此次自94年7月20日起至95年6月15日止，被告在
    短短不到 1年時間內，所犯竊盜次數合計多達13次，幾乎每
    隔一段期間即有多次竊盜行為，所得財物中有現金、貴重之
    珠寶以及家電用品等等，顯見被告有賴竊盜所得維生之意，
    且客觀上亦有反覆多次竊盜之事實，應堪認定。足徵被告確
    係藉竊取他人財物之方式營生，並以之為常業，應可認定。
(三)、被告前開自白與事實相符，應堪採信。本案事證明確，被告
    犯行以堪認定，應予依法論科。
二、論罪科刑：
(一)、查被告行為後，刑法業於94年1月7日修正，同年2月2日公布
    ，95年7月1日施行。關於常業犯、連續犯、牽連犯等均已廢
    止，刑法第 322條常業竊盜罪亦經刪除，改為一罪一罰，犯
    行應回歸數罪併罰。被告所犯本罪附表一行為之時間均在刑
    法修正施行前，而當時常業竊盜罪，其法定本刑為1年以上7
    年以下有期徒刑，於刑法修正後，因常業犯已經刪除，應將
    所犯竊盜罪分論併罰，合併計算其法定最高本刑為有期徒刑
    ，顯較原常業犯之法定刑為重（參照最高法院95年第 8次刑
    事庭會議決議，認常業犯之規定刪除後之法律比較適用，同
    連續犯之處理；臺灣高等法院暨所屬法院因應新修正刑法施
    行座談會第12號問題研討結果亦認應比較新舊法適用），修
    正前刑法自較被告有利。
(二)、又修正後刑法第47條第 1項規定：「受徒刑之執行完畢，或
    一部之執行而赦免後，五年以內故意再犯有期徒刑以上之罪
    者，為累犯．．．」，已限縮於 5年以內「故意」再犯有期
    徒刑以上之罪之情形，而被告本件犯罪為故意犯，此修正對
    被告並無有利或不利可言，自應依修正後之刑法規定對被告
    為論罪科刑。
(三)、核被告就附表一編號1至12號所為，係犯修正前刑法第322條
    之常業竊盜罪，公訴人認為被告就此等竊盜犯行係觸犯刑法
    第321條第1項第3款之加重竊盜罪嫌、同法條第1項第 1款、
    第 2項之加重竊盜未遂罪，尚有未洽，惟其基本事實同一，
    本院自應予審理，並就竊盜犯行部分，變更起訴法條。
(四)、又被告與綽號「阿華」者或陳安龍之間，各有竊盜犯意之聯
    絡及行為之分擔，應各論以共同正犯。惟查，被告雖主觀係
    以犯常業竊盜之犯意而為之，然而，綽號「阿華」者或陳安
    龍均係以犯普通竊盜之犯意而與被告共犯，故就此論以普通
    竊盜之共犯論，而非為常業竊盜罪之共犯，併予敘明。
(五)、被告有如事實欄所示之前科，並於93年3月1日執行完畢，有
    台灣高等法院被告前案紀錄表 1份在卷可佐，其於執行完畢
    ， 5年以內再故意犯本件有期徒刑以上之罪，為累犯，依刑
    法第47條規定，加重其刑。
(六)、公訴人雖僅就附表一編號1至4號之犯罪事實提起公訴，惟附
    表一其餘編號 5至12之犯罪事實與公訴人提起公訴所載之犯
    罪事實有常業犯之實質上一罪關係，並均經檢察官併案為犯
    罪事實之一部分，已為起訴效力所及，本院自應併予審究。
(七)、爰審酌被告曾有多次毒品之前科素行，有上開前案紀錄表可
    佐，不思以正當途徑賺取費用，竟一再竊取他人之財物，並
    以之為常業，犯行多達13次，絲毫不尊重他人之財產權，嚴
    重危害社會秩序及他人財產法益，惡性不輕，及念被告犯後
    於警詢中坦承所犯下之多次竊盜案件，被告犯後態度尚佳等
    一切情狀，本院認應量處如主文所示之刑期，以資懲儆。
(八)、被告犯本案之前並無竊盜前科，且本件竊案部分係其主動供
    出，顯見其確知悔悟，難認其有竊盜犯罪之習慣，而須諭知
    強制工作之必要，揆諸上揭規定與說明，本院認就被告所涉
    竊盜犯行予以重罰，即為已足，尚無併予諭知強制工作之必
    要。
(九)、又扣案之如附表二所示之工具，均係被告所有且為供犯上開
    竊盜所用之工具，業據被告自承在卷，應依刑法第38條第 1
    項第 2款宣告沒收。另附表三所示之贓物，均係被害人所遭
    竊之物品，應發還予被害人，均無庸為沒收之諭知，併予敘
    明。
據上論斷，應依刑事訴訟法第299條第 1項前段、第300條，刑法
第2條第1項前段、第47條、第38條第1項第2款，修正前刑法第32
2條，判決如主文。
本案經檢察官丙○○到庭執行職務。
中　　華　　民　　國　　96　　年　　5 　　月　　4 　　日
                        台灣花蓮地方法院刑事第二庭
                            　　法  官  李  豫  雙
上列正本證明與原本無異。
如對本判決不服，應於送達後10日內，向本院提出上訴狀（應抄
附繕本）告訴人或被害人如對於本判決不服者，應具備理由請求
檢察官上訴，其上訴期間之計算係以檢察官收受判決正本之日期
為準。
                                書記官
中　　華　　民　　國　　96　　年　　5 　　月　　4 　　日
附錄本判決論罪之法律條文：
修正前中華民國刑法第322條：
以犯竊盜罪為常業者，處一年以上七年以下有期徒刑。
